臺灣高等法院刑事判決　　　　　　　　　　　　　九十一年度上訴字第二八七八號
　　上　訴　人
　　即　被　告　丁○○　男二十.
　　指定辯護人　本院甲○辯護人　周君穎
右上訴人因毒品危害防制條例案件，不服臺灣桃園地方法院九十年度訴字第一二三八
號，中華民國九十一年七月二十三日第一審判決（起訴案號：臺灣桃園地方法院檢察
署九十年度偵字第八八六八號），提起上訴，本院判決如左：
    主  文
上訴駁回。
    事  實
一、丁○○於民國 (下同）八十八年間，因販賣第二級毒品安非他命及持有第一級毒
    品案件，經臺灣高等法院臺中高分院，分別判處有期徒刑四年、六月，定應執行
    刑有期徒刑四年四月確定（此部分不構成累犯）。惟猶不知悔改，明知安非他命
    係毒品危害防制條例所規範之第二級毒品，不得非法持有販賣，竟基於販賣牟利
    之犯意，以其所有門號0000000000號行動電話為聯絡工具，欲販售予
    不特定之人。嗣於九十年四、五月間，因葉恬宇涉嫌非法持有毒品案件，為警持
    搜索票當場查獲，葉恬宇即將其平日使用與販毒者聯絡之門號00000000
    00號行動電話交予員警，丁○○因不知葉恬宇已為警查獲及將前開門號之行動
    電話交予員警，仍於九十年四、五月間某日，以其所有上揭000000000
    0號行動電話門號撥打葉恬宇之行動電話欲尋找葉恬宇，經員警喬裝為葉恬宇之
    大哥，並告知葉恬宇已遭警逮捕後，丁○○即主動向該無購買毒品意願之員警戊○○詢問有無購買第二級毒品安非他命之意願，雙方利用上開二行動電話多次聯
    繫後，約定欲購買新台幣（下同）三十二萬元之第二級毒品安非他命一公斤，且
    約定於九十年五月三十日下午，在桃園縣南崁交流道附近交易。丁○○遂駕駛車
    號三Ｇ—一四０六號自小客車，搭載與本案無關不知情之庚○○（即綽號阿龍）
    、丙○○，並約同不知情之己○○、乙○○另行駕駛車號Ｇ三—二七０號營業小
    客車尾隨同行，丁○○為免隨身攜帶大量安非他命遭警攔檢，即將欲販售予員警
    之安非他命二大包以紙袋包裝放置在己○○、乙○○所搭乘之營業用小客車上。
    迨丁○○與員警戊○○於桃園南崁交流道會面後，丁○○向戊○○表示毒品安非
    他命放置於己○○、乙○○車上後，戊○○即引誘丁○○等人至另有員警埋伏之
    桃園縣桃園市○○路○段一五０號，而為員警於當天下午四時三十分許查獲，並
    於己○○、乙○○所駕車上查扣第二級毒品安非他命二大包（實際總毛重一０一
    七公克、驗餘總淨重一００一‧二一公克），致販賣第二級毒品安非他命未得逞
    。
    丁○○嗣於九十年五月三十日當天下午十時三十分許，帶領警方至其當時位於臺
    中市○○路二三０號二樓房內，查扣欲供販賣之第二級毒品安非他命十三包（實
    際總淨重四三八‧二四公克、驗餘淨重四三七‧八０公克），及與本案無關聯之
    改造左輪手槍一把、改造子彈九發、使用過改造左輪手槍子彈六發、吸食器一組
    。
二、案經桃園縣警察局移送臺灣桃園地方法院檢察署檢察官偵查起訴。
    理  由
一、訊據被告丁○○固坦承曾與員警戊○○以電話聯絡，並曾提及販賣安非他命事宜
    ，查獲當日係其將安非他命二大包放置於己○○、乙○○車上等情不諱，惟矢口
    否認涉有販賣安非他命犯行，辯稱：伊曾在九十年三、四月間打電話給小宇（即
    葉恬宇），一名自稱小宇大哥的人接電話，並問伊那邊有沒有東西，伊就跟大哥
    說伊沒有在賣，要問上頭庚○○（即阿龍），之後就都是讓大哥和庚○○自己聯
    絡，當天係綽號「阿龍」庚○○打電話跟伊說已與警察約好販賣毒品之時間、地
    點，伊僅建議庚○○可把安非他命放在不知情之己○○車上，並幫想睡覺之庚○○開車，到達南崁交流道後，因庚○○仍在睡覺，就由伊與喬裝之員警戊○○接
    洽，且為警查獲後，並與員警交換條件，由伊一人擔當，並帶同員警至臺中起出
    安非他命十三包，惟該十三包安非他命均係在庚○○住處起出，非伊所有，本件
    係警員引誘犯罪云云。經查：
(一)被告於警、偵訊時供稱：「於九十年五月三十日十六時四十分許，當時因為有一
    位大哥（即係喬裝員警戊○○）要向我購買一千零三公克安非他命，我才駕駛三
    Ｇ—一四０六號自小客車進入該桃市○○路○段一五０號汽車旅館內看買主有無
    帶錢前來，才剛進入至六０一室前即被警方查獲，當時車上有我及庚○○、丙○○三人」、「‧‧‧，當時有一名大哥要購買壹公斤安非他命，我跟大哥聯絡後
    約在南崁交流道接洽，‧‧‧。」、「安非他命一公斤賣參拾參萬元。」等語（
    見偵查卷第十八頁背面及七八頁至七九頁），被告業於警、偵訊中自承由其與員
    警戊○○聯絡販毒事宜及約定販毒之數量、金額及地點，並未提及販毒者為綽號
    「阿龍」之庚○○，核與證人即查獲員警戊○○於原審調查時所證查獲情節相符
    ，且有現場查獲照片影本二紙附卷可稽（見偵查卷第二十六頁、第三十一頁）。
    而扣案之白色粉末二大包及十三包，經原審送內政部警政署刑事警察局鑑定，均
    係第二級毒品甲基安非他命，且驗餘總淨重分別為一００一‧二一公克及四三七
    ‧八０公克，此有該局九十年七月十九日刑鑑字第一０三五七六號檢驗通知書一
    紙在卷可稽（見原審卷第三六頁），又被告所使用之0000000000號行
    動電話門號曾於九十年五月十四日二十三時五十分二十秒至二十三時五十分五十
    三秒、五月十五日零時二十二分五十四秒至零時二十三分十五秒、九十年五月三
    十日一時二十七分四十三秒至一時二十九分三十三秒、十五時五十三分零八秒至
    十五時五十三分三十五秒、十六時０四分五十七秒至十六時０五分三十一秒，確
    有與原由葉恬宇使用後交由員警戊○○保管之門號0000000000號行動
    電話通話一節，亦有遠傳電信股份有限公司函覆門號0000000000號雙
    向通聯紀錄乙份在卷可憑，足認被告確曾於九十年五月中旬開始，與喬裝購買毒
    品之員警戊○○數次以電話聯繫，並約定購買毒品安非他命之時間、地點。
(二)至被告雖執詞辯稱：伊從四月份後就未曾與員警聯絡，係「阿龍」即庚○○與員
    警聯絡販賣事宜，當天僅係幫忙庚○○開車，又查扣之毒品均係在庚○○住處查
    獲，伊係與員警交換條件，這件事同遭查獲之己○○等人均知情，且本件係員警
    引誘犯罪云云。惟查：
  1.被告所使用之0000000000號行動電話與員警戊○○持有原由葉恬宇使
    用之0000000000號行動電話自九十年五月十四日起即有接續聯絡，約
    定交易當天即九十年五月三十日更有密切聯絡三次，已如前述，而證人庚○○平
    日所使用之門號0000000000號，於九十年三月一日至九十年五月三十
    一日止，則未曾與戊○○保管之0000000000號行動電話聯絡之紀錄，
    此有臺灣大哥大股份有限公司函覆之通聯紀錄乙份在卷可憑（見原審卷第五七至
    六四頁），從而並無任何證據證明喬裝員警戊○○與庚○○間有何聯絡。衡之員
    警戊○○自始至終均係與被告聯絡，而於查獲當日亦係由被告與員警戊○○先以
    電話聯絡，並進行實際接洽，雖證人庚○○當時亦在場，惟並無任何事證足資證
    明庚○○與本案有何關連，且被告於警訊中亦供稱：「庚○○、丙○○也不知道
    我要北上販賣安非他命。」、「賴 (仲軒)、儀 (丙○○)不知我要到桃園交安 (
    非他命)給大哥，我是約他們要去台北玩，順便交安給大哥，沒告訴他們任交安
    的事，他們也不知我將安放在車上。」等語 (見偵查卷第十八頁正面、七十九頁
    ) ，是被告辯稱實際販售毒品安非他命者係庚○○，其未參與販賣毒品事宜云云
    ，顯與事實不符，應係被告卸責之詞，不足採信。
  2.而扣案之安非他命十三包，均係自被告當時位於臺中市○○路家中查扣一節，業
    據被告於原審調查時所不否認，核與證人戊○○指證查獲情節綦詳，並有桃園縣
    警察局執行逕行搜索結果報告書在卷可憑（見偵查卷第十四頁），被告事後空言
    辯稱前開查扣之毒品安非他命係自庚○○住處取出，係證人庚○○所有云云，亦
    屬避重就輕之詞，諉無足採。
  3.證人己○○於原審調查時已證稱：丁○○放一包紙袋在乙○○椅子下後，就要其
    開車尾隨，而至警局後，並未曾協商由何人出面認罪，警察也未曾說一個人出來
    擔就好了，亦未聽見庚○○要丁○○認罪等語（見原審卷第七九至八十頁）；於
    本院調查時結證稱：並沒有聽到丁○○說拿到車上的那包東西是庚○○的等語（
    見本院卷第八五至八六頁），被告辯稱查扣之毒品係屬庚○○所有云云，尚屬無
    據。且證人戊○○亦於原審調查時結證稱：絕無交換條件之事，其還曾跟丁○○
    分析販賣、運輸毒品罪刑重大，不要硬扛等語詳實（見原審卷第五一頁），足認
    本件被告於警訊時自白與員警聯絡販毒等語，應非與員警交換條件所生之結果。
    被告事後翻異前詞，逕以員警交換條件資以抗辯，亦難認為有據，不足採信。
  4.再查被告因不知情葉恬宇遭逮捕，而撥打葉恬宇之電話由員警戊○○接聽，並於
    聯絡上後，隨即向不認識之戊○○表示有貨（即安非他命），並於數次電話接洽
    後，決定買價及數量等情觀之，此與一般人原無販賣毒品之意，而初次販賣，於
    陌生之買方詢問際，有所遲疑猶豫等情不同，足認被告早有販賣第二級毒品安非
    他命之犯意，尚非經由員警挑唆始產生販賣安非他命之犯意。
三、至被告始終否認有販賣第二級毒品安非他命情事，致無從得知其購入安非他命之
    確實價格，進而與販出之價格為比較其是否有利得，惟販賣安非他命係屬違法行
    為，非可公然為之，不論是瓶裝或紙包之安非他命，均可任意分裝增減其數量，
    而每次買賣之價量，亦隨時依雙方關係之深淺、當時之資力、需求程度及對行情
    之認知等因素，機動地調整，販賣之利得，除經坦承犯行，或價量俱臻明確外，
    委難查得實情，職是之故，即使未經查得實際販賣利得，但除非別有事證，足認
    係依同一價量委賣轉售，確未牟利外，尚難執此遽認販賣毒品之證據有所未足，
    致知過坦承者難辭重典，飾詞否認者反得僥倖，而失理之平。再參諸安非他命物
    稀價昂，且為政府嚴予取締之犯罪，而被告前亦有販賣第二級毒品安非他命經判
    處有期徒刑四年之前科，當知販賣毒品之嚴重性，苟無利得，豈有甘冒重刑，而
    以原價買賣安非他命之理，且本件被告遭查獲時，其不僅隨身所攜帶之毒品安非
    他命數量多達一公斤，復於員警隨同至住處搜索時，又查扣毒品安非他命四百餘
    公克，故被告販入之價格必較所販出之價格低廉，而從中賺取差價牟利之營利意
    圖等情，已昭然若揭。綜上所述，被告所辯均不足採信，本件事證明確，被告犯
    行堪以認定，應予依法論科。
二、查安非他命係屬毒品危害防制條例第二條第一項第二款所稱之第二級毒品，且刑
    法上所謂販賣行為，固不以販入後復行賣出為必要，惟需係以營利為目的，而有
    販入或賣出二者其一之行為，始足構成既遂犯。本件被告係以營利為目的，並有
    販賣毒品之犯意，已如前述，且依約攜帶毒品前往交易地點，已著手實施販賣毒
    品之行為，惟證人戊○○既無買受毒品之真意，並非真正之販賣，且被告亦未完
    成毒品交易即為警查獲，犯行即屬未遂。故核被告所為，係犯毒品危害防制條例
    第四條第五項、第二項之販賣第二級毒品未遂罪，公訴意旨認應論以販賣第二級
    毒品既遂罪，尚有未洽，合先敘明。被告非法持有第二級毒品之低度行為應為販
    賣第二級毒品之高度行為所吸收，不另論罪，被告販賣第二級毒品犯行，尚屬未
    遂階段，應依刑法第二十六條前段規定，按既遂犯之刑度減輕其刑。公訴意旨認
    被告與年籍不詳之「阿龍」就前開犯行，有犯意聯絡及行為分擔，應論以共同正
    犯，惟查：「阿龍」即係庚○○一節，業據被告於原審及本院調查時指陳歷歷，
    核與證人葉恬宇於原審調查時，當庭指證庚○○口卡照片無誤，足認「阿龍」即
    係庚○○；又查庚○○於警訊時堅稱不知有販賣毒品安非他命一事，且其所使用
    之門號0000000000號行動電話，自九十年三月一日起迄九十年五月三
    十一日止，均未曾與門號0000000000號行動電話聯絡，亦如前述，被
    告於警訊及偵查中亦一再陳稱庚○○不知情，且查獲當天，庚○○亦在場，苟庚○○係販毒者，被告何以不指證庚○○為販毒者或共犯？是被告指稱本件販賣毒
    品事宜係由庚○○與喬裝購毒員警自行聯絡云云，尚與事實不符，從而尚難僅憑
    被告嗣後單一不實之指訴，逕認庚○○係與其共犯販賣第二級毒品安非他命，則
    被告與庚○○並無共同正犯關係，附此敘明。原審適用毒品危害防制條例第四條
    第二項、第五項、第十八條第一項前段、第十九條第一項，刑法第十一條、第二
    十六條前段，審酌被告前有販賣毒品前科，竟未能悔改，復流毒他人，本次欲販
    賣之毒品數量高達一公斤，數量非少，顯有戕害國民健康之虞等一切情狀，量處
    有期徒刑五年。並說明扣案之第二級毒品安非他命共十五包（驗餘淨重共一千四
    百三十九點０一公克），均係查獲之毒品，供被告販賣所用，應依毒品危害防制
    條例第十八條第一項前段規定，沒收銷燬之。未扣案門號「000000000
    0」號行動電話一支，係被告所有供犯前開販賣毒品罪所用之物，業據被告供承
    在卷，雖未扣案，然尚無證據證明業已滅失，依同條例第十九條第一項規定，諭
    知沒收，經核認事用法均無不合，量刑亦屬允當。被告上訴意旨猶執陳辭，否認
    犯罪，非有理由，上訴應予駁回。
據上論斷，應依刑事訴訟法第三百六十八條，判決如主文。
本案經檢察官王安明到庭執行職務
中      華      民      國    九十一    年     十二     月     十二     日
                              台灣高等法院刑事第七庭
                                  審判長法  官  吳  啟  民
                                        法  官  林  瑞  斌
                                        法  官  蘇  隆  惠
右正本證明與原本無異。
如不服本判決應於收受送達後十日內向本院提出上訴書狀，其未敘述上訴之理由者並
得於提起上訴後十日內向本院補提理由書（均須按他造當事人之人數附繕本）。
                                        書記官  周  素  秋
中      華      民      國    九十一    年     十二     月     十三     日
附錄：本案論罪科刑法條全文
毒品危害防制條例第四條
製造、運輸、販賣第一級毒品者，處死刑或無期徒刑；處無期徒刑者，得併科新台幣
一千萬元以下罰金。
製造、運輸、販賣第二級毒品者，處無期徒刑或七年以上有期徒刑，得併科新台幣七
百萬元以下罰金。
製造、運輸、販賣第三級毒品者，處五年以上有期徒刑，得併科新台幣五百萬元以下
罰金。
製造、運輸、販賣專供製造或施用毒品之器具者，處一年以上七年以下有期徒刑，得
併科新台幣一百萬元以下罰金。
前四項之未遂犯罰之。
